臺灣嘉義地方法院刑事判決
110年度易字第213號
公  訴  人  臺灣嘉義地方檢察署檢察官
被      告  鍾世聰




上列被告因違反毒品危害防制條例案件，經檢察官聲請以簡易判
決處刑(110年度撤緩毒偵字第18號)，本院認為不宜以簡易判決
處刑(110年度嘉簡字第403號），改依通常程序判決如下：
    主  文
本件公訴不受理。
    理  由
一、聲請簡易判決處刑意旨略以：被告甲○○基於施用第二級毒品
    之犯意，於民國109年2月25日21時45分往前回溯96小時內某
    時，在嘉義市○區○○○街00號住處，以將第二級毒品甲基安非
    他命置入玻璃球內，點火燒烤以吸食其煙霧之方式，施用甲
    基安非他命1次。因認被告涉嫌違反毒品危害防制條例第10
    條第2項施用第二級毒品罪等語。
二、按起訴之程式違背規定者，應諭知不受理判決，並得不經言
    詞辯論為之，刑事訴訟法第303條第1款、第307條分別定有
    明文。又按毒品危害防制條例第35條之1規定：「本條例中
    華民國一百零八年十二月十七日修正之條文施行前犯第10條
    之罪之案件，於修正施行後，依下列規定處理：一、偵查中
    之案件，由檢察官依修正後規定處理。二、審判中之案件，
    由法院或少年法院（地方法院少年法庭）依修正後規定處理
    ；依修正後規定應為不起訴處分或不付審理之裁定者，法院
    或少年法院（地方法院少年法庭）應為免刑之判決或不付審
    理之裁定。三、判決確定尚未執行或執行中之案件，適用修
    正前之規定。」而108年12月17日修正之毒品危害防制條例
    ，於109年1月15日公布，部分條文於公布後6個月即109年7
    月15日生效施行（含第20條、23條等條文），本件被告涉嫌
    毒品危害防制條例第10條第2項之施用毒品案件，檢察官於1
    10年4月12日聲請簡易判決處刑，依上開規定，法院應依現
    行毒品危害防制條例規定處理。再者，109年1月15日修正公
    布、同年7月15日施行之毒品條例第20條第3項及第23條第2
    項，雖僅將原條文之再犯期間由「5年」改為「3年」，惟鑑
    於採取傳統刑事機構式處遇，將施用毒品者當作「犯人」處
    理，其施用人數及再犯率仍高，將施用毒品者監禁於監獄內
    ，僅能短期間防止其接觸毒品，因慣用毒品產生之「心癮」
    根本無法根除，並慮及毒品條例施行多年累積之戒毒經驗及
    實效，暨逐步擴充之醫療、戒癮機構、專業人力、社區支援
    系統等資源，尤以本次毒品條例第24條修正，擴大檢察官對
    施用毒品者附條件緩起訴處分之範圍，使其能視個案具體情
    形給予適當多元社區處遇。準此，本次修正後對於施用毒品
    者之思維，自應與時俱進，擺脫以往側重於「犯人」身分之
    處罰，著重其為「病患」之特質，並以「治療」疾病為出發
    點，重新評價前揭所謂「3年後再犯」之意義。亦即，基於
    憲法保障人民之生存權，及根據每個國民生存照顧需要提供
    基本給付之理念，為協助施用毒品者戒除毒癮復歸社會，對
    於經監獄監禁處遇後仍再犯之施用毒品者，更應恢復以機構
    內、外之治療協助其戒除毒癮。此即本次修正毒品條例第20
    條第3項關於施用毒品者所謂「3年後再犯」係何所指之立法
    真諦。換言之，除檢察官優先適用毒品危害防制條例第24條
    命附條件緩起訴處分處遇（不論幾犯，亦無年限）外，對於
    施用毒品初犯者，即應適用第20條第1項、第2項為機構內之
    觀察、勒戒或強制戒治；若於上開機構內處遇執行完畢釋放
    後，「3年內再犯」者，依第23條第2項規定，應依法追訴；
    倘於「3年後再犯」，自應再回歸到傳統醫療體系機構內重
    為觀察、勒戒或強制戒治之治療。綜上，現行毒品條例既認
    施用毒品者具有「病患性犯人」特質，強調「治療勝於處罰
    」、「醫療先於司法」，對於第20條第3項及第23條第2項所
    謂「3年後（內）再犯」，自應跳脫以往窠臼，以「3年」為
    期，建立「定期治療」之模式。準此，第20條第3項規定中
    所謂「3年後再犯」，只要本次再犯（不論修正施行前、後
    ）距最近1次觀察、勒戒或強制戒治執行完畢釋放，已逾3年
    者，即該當之，不因其間有無犯第10條之罪經起訴、判刑或
    執行而受影響（最高法院109年度台上字第3826號判決意旨
    參照）。另依照最高法院109年度台上大字第3536號裁定意
    旨揭示之多數說見解，認被告在「戒癮治療」完成前，難謂
    得與觀察、勒戒等處遇「已執行完畢」等同視之，附命完成
    戒癮治療之緩起訴處分（下稱附命緩起訴）因已撤銷，被告
    之「戒癮治療」並未完成，自與觀察、勒戒等處遇執行完畢
    有別；且基於平等原則，仍應與「未曾受觀察、勒戒處分」
    者為相同處理，而無從逕予追訴處罰，仍應適用修正後毒品
    危害防制條例第20條第1項規定辦理。
三、經查：　　
　㈠被告甲○○於109年2月25日21時45分往前回溯96小時內某時，
    在不詳地點，以不詳方式，施用甲基安非他命1次之事實，
    有台灣檢驗科技股份有限公司濫用藥物實驗室（高雄）濫用
    藥物檢驗報告、同意書及尿液送驗姓名對照表各1紙在卷可
    稽，此外，扣案之透明結晶體1包經送鑑驗，亦檢出甲基安
    非他命成分，有衛生福利部草屯療養院鑑驗書1紙可佐。足
    認被告確有於前揭時間，施用第二級毒品甲基安非他命之犯
    行甚明。
　㈡又被告前因施用第一、二級毒品案件，經本院88年度毒聲字
    第1004號裁定令入戒治處所施以強制戒治，於91年9月11日
    執行強制戒治，92年7月18日停止戒治付保護管束出監，同
    年9月10日戒治期滿等情，有臺灣高等法院被告前案紀錄表
    在卷可按。從而，本案被告施用第二級毒品行為時，距其前
    案（最近1次）觀察勒戒執行完畢釋放，已逾3年。而被告本
    件施用毒品案件，雖前經臺灣嘉義地方檢察署檢察官以109
    年度毒偵字第201號為附命緩起訴處分確定，緩起訴期間自1
    09年5月12日至111年5月11日止，履行期間自109年5月12日
    至111年4月26日止，惟被告於緩起訴期間內，違背刑事訴訟
    法第253條之2第1項第6款、第8款應履行之事項，經檢察官
    於110年3月4日以110年度撤緩字第25號撤銷前揭緩起訴處分
    確定，其戒癮治療亦未完成，有上揭緩起訴處分書、撤銷緩
    起訴處分書、臺灣高等法院被告前案紀錄表各1份、臺灣嘉
    義地方檢察署109年度緩護命字第202號、109年度緩護療字
    第48號卷在卷可參。可知被告就本案雖曾經臺灣嘉義地方檢
    察署檢察官為附命緩起訴，惟並未完成「附命緩起訴之戒癮
    治療」，被告既未完成附命緩起訴之戒癮治療，按上開說明
    ，亦無從認其事實上已接受等同「觀察、勒戒或強制戒治」
    執行完畢釋放之處遇。從而，本件於附命緩起訴撤銷後，即
    應回復為未經緩起訴處分前之狀態，依照前揭說明，自應依
    新法規定，再給予被告適用觀察、勒戒或附命緩起訴之機會
    ，使其得以治療方式代替刑罰。又毒品危害防制條例第35條
    之1規定，施行前犯第10條之罪之案件，於施行後，偵查中
    ，由檢察官依修正後規定處理。本件被告犯行係於109年7月
    15日毒品危害防制條例修正施行前所犯，並於109年7月15日
    新法施行後之110年4月12日經檢察官聲請簡易判決處刑而繫
    屬本院，有臺灣嘉義地方檢察署110年4月7日嘉檢卓署110撤
    緩毒偵18字第1109008413號函上所蓋本法收狀日期戳印及檢
    附之聲請簡易判決處刑書附卷可按，故本件檢察官自應依新
    法相關規定處理，而非逕予起訴。從而，檢察官誤向本院聲
    請簡易判決處刑，其起訴顯然違背規定，且無從補正，應諭
    知不受理之判決。
據上論斷，應依刑事訴訟法第452條、第303條第1款、第307 條
，判決如主文。
本案經檢察官張建強聲請簡易判決處刑。
中　　華　　民　　國　　110 　年　　4 　　月　　30　　日
                  刑事第二庭    法　官　周欣怡
以上正本證明與原本無異。
如不服本判決應於收受判決後20日內向本院提出上訴書狀，並應
敘述具體理由；其未敘述上訴理由者，應於上訴期間屆滿後20日
內向本院補提理由書（均須按他造當事人之人數附繕本）「切勿
逕送上級法院」。
中　　華　　民　　國　　110 　年　　4 　　月　　30　　日
                      
　　　　　　　　　　　　　　    書記官　賴心瑜